【裁判字號】    98,監宣,31
【裁判日期】    990318
【裁判案由】    監護宣告
【裁判全文】
臺灣板橋地方法院民事裁定              98年度監宣字第31號
聲  請  人  甲○○
相  對  人  乙○○
上列聲請人聲請對相對人乙○○為監護宣告等事件，本院裁定如
下：
    主    文
宣告乙○○（男，民國○○○年○月○○○日生，身分證統一編
號：Ｚ000000000號）為受輔助宣告之人。
選定甲○○（男，民國○○○年○月○○○日生，身分證統一編
號：Ｚ000000000號）為受輔助宣告之人之輔助人。
聲請費用新臺幣壹仟元由受輔助宣告之人乙○○負擔。
    理    由
一、聲請意旨略以：聲請人甲○○之胞兄即相對人乙○○因患有
    中度肢障，至今毫無起色，於醫療院所休養，現已不能為意
    思表示或辨識其效果，為此依民事訴訟法第597 條之規定，
    聲請對相對人為監護宣告，又因相對人平日均由聲請人照顧
    ，併予選任聲請人為相對人監護人等語。
二、按法院對於監護宣告之聲請，認為未達因精神障礙或其他心
    智缺陷，致不能為意思表示或受意思表示，或不能辨識其意
    思表示之效果之程度者，得依第15條之1 第1 項規定，為輔
    助之宣告。對於因精神障礙或其他心智缺陷，致其為意思表
    示或受意思表示，或辨識其意思表示效果之能力，顯有不足
    者，法院得因本人、配偶、四親等內之親屬、最近一年有同
    居事實之其他親屬、檢察官、主管機關或社會福利機構之聲
    請，為輔助之宣告。民法第14條第1 、3 項及第15條之1 定
    有明文。
三、經查：聲請人主張之事實，業據其提出戶籍謄本、中華民國
    身心障礙手冊影本各1 件為證。本院審驗該相對人乙○○之
    心神狀況，並採用鑑定人板橋中興醫院醫師馮德誠之意見，
    認該相對人罹患脊椎病史，目前長期臥床，領有肢障中度殘
    障手冊，有精神障礙或其他心智缺點，其意思表示或辨識意
    思表示效果之程度為顯有不足，建議為輔助宣告等情，業經
    板橋中興醫院醫師馮德誠鑑定屬實，有該醫院99年3 月3 日
    精神鑑定報告書1 份附卷可稽。本院認相對人因精神障礙或
    其他心智缺陷，致其為意思表示或受意思表示，或辨識其意
    思表示效果之能力顯有不足，是本件聲請未達因精神障礙或
    其他心智缺陷，致不能為意思表示或受意思表示，或不能辨
    識其意思表示之效果之程度，爰依民法第14條第3 項之規定
    ，宣告相對人乙○○為受輔助宣告之人。
四、再按受輔助宣告之人應置輔助人，並準用民法第1111條至第
    1111之2 規定，此觀民法第1113條之1 自明。亦即法院為輔
    護之宣告時，應依職權就配偶、四親等內之親屬、最近1 年
    有同居事實之其他親屬、主管機關、社會福利機構或其他適
    當之人選定1 人或數人為輔助人。法院選定輔助人時，應依
    受輔助宣告之人之最佳利益，優先考量受輔助宣告之人之意
    見，審酌一切情狀，並注意下列事項：(一)受輔助宣告之人
    之身心狀態與生活及財產狀況。(二)受輔助宣告之人與其配
    偶、子女或其他共同生活之人間之情感狀況。(三)輔助人之
    職業、經歷、意見及其與受監護宣告之人之利害關係。(四)
    法人為輔助人時，其事業之種類與內容，法人及其代表人與
    受輔助宣告之人之利害關係。查: 聲請人甲○○為相對人即
    受輔助宣告人乙○○之胞弟，平日負責照顧相對人日常生活
    起居，日後亦希望繼續由聲請人照顧等情，業據相對人陳述
    在卷（參見本院99年3 月3 日非訟事件筆錄）。且聲請人有
    意願擔任相對人之輔助人，其並經相對人之親屬共同推舉其
    為相對人之輔助人，則據聲請人陳明綦詳，並提出戶籍謄本
    、親屬系統表及同意書各1 紙附卷可稽。是本院審酌上情，
    認聲請人有輔助相對人之能力，亦適於任之，是由聲請人甲
    ○○任輔助人，最能符合相對人乙○○之最佳利益，爰選定
    聲請人甲○○為輔助人。
五、末者，由民法第15條之2 規定可知，受輔助宣告之人並未喪
    失行為能力，且依法並未完全剝奪其財產處分權。再參酌同
    法第1113條之1 規定，並無準用同法第1094條、第1099條及
    第1099條之1 、第1103條第1 項規定，亦即受輔助宣告人之
    財產，不由輔助人管理，輔助人對於受輔助宣告人之財產，
    並無依規定與經法院或主管機關所指定之人會同開具財產清
    冊。本件相對人之精神或心智狀況未達監護宣告之程度，而
    經本院依民法第14條第3 項、民事訴訟法第624 條之3 第1
    項規定，對相對人為輔助之宣告已如前所述，再依上說明，
    本件毋庸指定會同開具財產清冊之人，附此敘明。
六、依民事訴訟法第624條之1、第608 條第1 項裁定如主文。
中    華    民    國    99    年    3     月    18    日
                  家事庭  法  官  劉大衛
以上正本係照原本作成。
如不服本裁定關於選定輔助人及指定會同開具財產清冊之人等部
分，應於送達後10日內向本院提出抗告狀，並繳納抗告費新臺幣
1,000 元；其餘關於輔助宣告之部分，不得抗告。
中    華    民    國    99    年    3     月    18    日
                          書記官  高玉彬

司法院資訊處製作；財團法人民間司法改革基金會備份。
